【裁判字號】    97,執消債更,51
【裁判日期】    990107
【裁判案由】    更生之執行
【裁判全文】
臺灣彰化地方法院民事裁定          97年度執消債更字第51號
聲  請  人
即債務人    卯○○
代  理  人  洪主雯律師
債  權  人  臺灣新光商業銀行股份有限公司
法定代理人  乙○○
代  理  人  戊○○
債  權  人  元大商業銀行股份有限公司
法定代理人  申○○
代  理  人  午○○
債  權  人  日盛國際商業銀行股份有限公司
法定代理人  陳棠
債  權  人  板信商業銀行股份有限公司
法定代理人  辰○○
債  權  人  中國信託商業銀行股份有限公司
法定代理人  丑○○○○
債  權  人  永豐商業銀行股份有限公司
法定代理人  巳○○
代  理  人  子○○
債  權  人  遠東商業銀行股份有限公司
法定代理人  庚○○
債  權  人  台北富邦商業銀行股份有限公司
法定代理人  韓蔚廷
債  權  人  聯邦商業銀行股份有限公司
法定代理人  丙○○
代  理  人  癸○○
債  權  人  台新國際商業銀行股份有限公司
法定代理人  吳清文
債  權  人  香港商香港上海豐銀行股份有限公司
法定代理人  辛○○
債  權  人  萬泰商業銀行股份有限公司
法定代理人  未○○
債  權  人  大眾商業銀行股份有限公司
法定代理人  壬○○
代  理  人  己○○
債  權  人  誠第二資產管理股份有限公司
法定代理人  甲○○
債  權  人  國泰世華商業銀行股份有限公司
法定代理人  丁○○
代  理  人  寅○○
上列當事人聲請消費者債務清理事件，經臺灣臺中地方法院以97
年度消債更字第282號裁定移送本院，本院裁定如下：
    主  文
債務人所提如附件一所示之更生方案應予認可。
債務人在未依更生條件全部履行完畢前，應受如附件二之生活限
制。
    理  由
一、緣慶豐商業銀行股份有限公司已將其對債務人之債權讓與
    誠第二資產管理股份有限公司; 而永豐信用卡股份有限公司
    與永豐商業銀行股份有限公司合併，以永豐商業銀行股份有
    限公司為存續公司，並各別依法向本院聲明承受本件程序，
    有其民事陳報狀附卷可稽，核無不合，應予准許，合先敘明
    。
二、按債務人有薪資、執行業務所得或其他固定收入，法院認更
    生方案之條件公允者，得不經債權人會議可決，逕依債務人
    之聲請或依職權以裁定認可更生方案；法院為認可之裁定時
    ，因更生方案履行之必要，對於債務人在未依更生條件全部
    履行完畢前之生活程度，得為相當之限制，消費者債務清理
    條例( 以下稱本條例) 第64條第1 項、第62條第2 項分別定
    有明文。
三、查本件債務人聲請更生，前經本院裁定開始更生程序在案，
    有上開裁定一份在卷可參。又債務人卯○○為板模工人，按
    日計酬，亦有債務人提出陳報狀及訊問筆錄在卷足憑。次查
    ，債務人所提如附件一所示之更生方案雖未能經債權人可決
    ，然本院審酌債務人確有固定收入，從事板模工作，日薪為
    新臺幣( 下同)1,800元，且債務人名下並無任何不動產等較
    高價值之財產，此有詢問筆錄及債務人稅務電子閘門財產所
    得調件明細表在卷可憑。然更生制度之立法目的係以債務人
    每月之固定收入做為償債基礎，於扣除其每月生活必要費用
    之後清償若干年後得以免責，以重建其經濟生活，故重點在
    於債務人是否有固定收入及是否已盡清償之能事，債權人是
    否願延長清償期限至8 年係法院衡量更生方案是否公允因素
    之一，並非唯一之標準。且本條例第53條第2 項第3 款所定
    之特別情事係指：因還款期數過短使每期應給付金額過高致
    履行有重大困難而言，非謂債務人均應延長還款期限為八年
    ，否則例外成為原則亦於法有違。而本件債務人所提出每月
    每期清償13,000元，共清償6 年72期，總清償金額為
    936,000 元之更生方案，經本院審酌債務人年約39歲，從事
    勞力工作，每月工作天數須視天氣及身體狀況而定，且按日
    領取報酬，均不如一般上班族固定，又曾因職業災害造成骨
    折及骨頭缺血性壞死等傷害( 參債務人所提之行政院衛生署
    彰化醫院診斷證明書影本) ，身體健康狀況已受影響不如未
    受傷之前，且其每月至少需工作14日始足以支應每月清償金
    額、內政部所公佈之98年度臺灣省每人每月最低生活費及與
    兄姐共同扶養年邁父親之費用( 即13,000元+9,829元
    +9,829/4元=25,285 元) ，即於6 年清償期限內，共須工作
    1,008 天，平均每年須工作168 天，惟隨著債務人年紀增長
    ，體力亦逐漸下降，繼續從事如此高勞力需求之工作，似無
    法斷然認定債務人必能於清償期間內平均每月工作達15天以
    上，而以此逕認其未盡力清償，亦無法強令其須延長清償期
    限至8 年。綜此，債務人所提之更生方案，其總清償成數已
    近六成，堪認債務人確有清理其債務之誠意，則債權人以此
    為由否定更生方案並非可取。從而，本院核其該債務人所提
    更生方案，自屬公允、適當且可行。
四、綜上所述，本件債務人確有固定收入，所提更生方案條件公
    允，且亦無同條例第63條、第64條第2 項所定不應認可之消
    極事由存在，揆諸消費者債務清理條例之立法目的，為保障
    債權人公平受償，並謀求消費者經濟生活之更生，則本件更
    生方案自應予認可。另為促使債務人履行更生方案，並教育
    其合理消費觀念，故依消費者債務清理條例第62條第2 項之
    規定，在債務人未依更生條件全部履行完畢前之生活程度，
    裁定為相當之限制，爰裁定如主文。
五、如不服本裁定，應於裁定送達後10日內，以書狀向司法事務
    官提出異議。
中    華    民    國    99    年     1     月    7    日
                  民事第一庭  司法事務官
以上正本係照原本作成。
中    華    民    國    99    年    1    月    11  日
                              書  記  官  施嘉玫

司法院資訊處製作；財團法人民間司法改革基金會備份。
